【裁判字號】    97,上訴,444
【裁判日期】    970430
【裁判案由】    違反槍砲彈藥刀械管制條例
【裁判全文】
臺灣高等法院刑事判決                 97年度上訴字第444號
上  訴  人
即  被  告  乙○○
選任辯護人  劉興業律師
            林士祺律師
上列上訴人因違反槍砲彈藥刀械管制條例案件，不服臺灣板橋地
方法院96年度訴字第2779號，中華民國96年12月6日第一審判決
（起訴案號：臺灣板橋地方法院檢察署96年度偵字第14733號）
，提起上訴，本院判決如下：
    主  文
原判決撤銷。
乙○○未經許可，持有可發射子彈具有殺傷力之槍枝，處有期徒
刑年貳月，併科罰金新臺幣捌萬元，罰金如易服勞役以新臺幣
壹仟元折算壹日。扣案如附表編號(一)、(二)、(五)所示之物，均沒收
。
    事  實
一、乙○○明知可發射子彈具有殺傷力之改造槍枝及具有殺傷力
    之子彈，均屬槍砲彈藥刀械管制條例管制之槍砲、彈藥，非
    經許可，不得無故持有，竟基於無故持有可發射子彈具有殺
    傷力之改造槍枝及子彈之犯意，於民國九十六年六月七日某
    時，在臺北縣林口鄉某處，因姓名年籍不詳綽號「阿偉」之
    成年友人欲向其借款新臺幣五萬元，該「阿偉」之友人即持
    如附表編號(一)至(六)所示具殺傷力之改造手槍及子彈（併持編
    號(七)至(九)之子彈不具殺傷力），欲供可向乙○○借款之抵押
    ，乙○○收受後旋將之藏放於臺北縣板橋市○○路三二巷四
    十二號神壇（板橋安溪城隍會館）房間而持有之，嗣於九十
    六年六月二十二日中午十二時許，為警持搜索票在上址查獲
    ，並扣得如附表所示之改造槍枝及子彈。
二、案經臺北縣政府警察局土城分局報請臺灣板橋地方法院檢察
    署檢察官偵查起訴。
    理  由
一、程序及證據能力部分：
  (一)本案上訴人即被告乙○○之辯護人於本院雖主張本案搜索票
    所載對象為王宗仁，並非被告乙○○等語（本院卷一六頁）
    ，是以本院就本案有無違法搜索及扣案槍彈有無證物能力乙
    節先為釐清：
  1.按搜索分為要式或稱有令狀搜索，及不要式或稱無令狀搜索
    ，前者乃指刑事訴訟法第一百二十八條所指搜索應使用搜索
    票，並應記載(1)案由、(2)應搜索之被告、犯罪嫌疑人或應扣
    押之物、(3)應加搜索之處所、身體、物件或電磁紀錄、(4)有
    效期間，逾期不得執行搜索及搜索後應將搜索票交還之意旨
    ，並由法官簽名之情形；後者指刑事訴訟法第一百三十條之
    「附帶搜索」、第一百三十一條第一項之「逕行搜索」、第
    一百三十一條第二項之「緊急搜索」及第一百三十一條之一
    之「同意搜索」等四種情形。所謂違法搜索，包括未具備不
    要式搜索之情況下，無搜索票而為搜索；搜索票欠缺法定形
    式，例如未載案由、對象或處所；非由法官所核發；對非搜
    索票上所載對象及處所所為之搜索；逾時搜索；不合法之夜
    間搜索、依同法第一百三十一條第一、二項之規定搜索執行
    後未陳報該管法院，及搜索之後離開現場始製作搜索筆錄等
    情形在內。
  2.經查，本件乃臺北縣政府警察局土城分局於九十六年六月二
    十一日向原審法院聲請核發搜索票，並經原審法院核准，該
    搜索票核准之範圍：(1)案由：槍砲彈藥刀械管制條例、違反
    毒品危害防制條例；(2)有效期間：九十六年六月二十一日十
    七時起（搜索票誤載為九十四年）至九十六年六月二十三日
    十七時止；(3)受搜索人：王宗仁；(4)應扣押之物：涉嫌違反
    槍砲彈藥刀械管制條例、違反毒品危害防制條例可為證據或
    得為沒收之物；(5)搜索範圍：處所：臺北縣板橋市○○路
    三二巷四二號、同市○○街一二七巷二三弄一五號四樓；
    搜索身體及物件：被搜索人及其他得其同意之在場之人（即
    搜索票注意事項十一）等情，有原審法院九十六年度聲搜字第
    二六一一號搜索票及卷宗附卷可稽（偵卷七頁，卷宗影印外
    放），已符法定要件。而執行員警實際搜索對象雖為被告乙
    ○○，似非本件搜索票所載之王宗仁，惟既得被告同意，有
    自願受搜索同意書在卷可憑（偵卷八頁），並經本案參與搜
    索之員警甲○○結證屬實（本院卷六一頁），即已符「得其
    同意在場之人」之要件，本案之搜索自無何違法疑義，此外
    ，亦查無其他違法情事，是本案查扣之改造槍彈，為警察依
    法執行搜索所扣得之證據，為合法取得之證物，應有證據能
    力，合先敘明。
  (二)按被告以外之人於審判外之言詞或書面陳述，除法律有規定
    者外，不得作為證據，刑事訴訟法第一百五十九條第一項定
    有明文。經查：卷附內政部警政署刑事警察局九十六年七月
    十日刑鑑字第○九六○○九六四一八號槍彈鑑定書（偵卷五
    ○至五六頁、本院卷三九、四○頁），固屬被告以外之人於
    審判外之書面陳述，性質屬傳聞書面，惟觀諸該條修正理由
    三所示：本條所謂「法律有規定者」，係指本法第一百五十
    九條之一至第一百五十九條之五及第二百零六條等規定。而
    刑事訴訟法第二百零六條第一項規定：「鑑定之經過及其結
    果，應命鑑定人以言詞或書面報告」。而按司法警察等偵查
    輔助人員於案件未移送檢察官偵查前之調查犯罪階段，先行
    將查扣之槍彈等證物，送請檢察機關概括選任之專責鑑定機
    關實施鑑定，基於檢察一體原則，該鑑定機關亦應視同受承
    辦檢察官所選任或囑託而執行鑑定業務，其等出具之書面鑑
    定報告乃現行刑事訴訟法第二百零六條所定之鑑定人書面報
    告，屬傳聞證據法則之例外，應具有證據能力。查內政部警
    政署刑事警察局係經臺灣高等法院檢察署檢察長概括選任有
    關鑑定槍砲、彈藥之鑑定機關，已為臺灣高等法院檢察署九
    十二年九月九日檢文允字第○九二一○○一二○三號函所明
    示，且行之多年，本案承辦之臺北縣政府警察局土城分局依
    前開函文所為概括選任鑑定機關之意旨，於偵查之前階段，
    將查扣之槍彈等證物送請內政部警政署刑事警察局進行鑑定
    ，該局因此所出具之鑑驗書，為實施鑑定之人員依專業知識
    經驗陳述其判斷意見，況被告及其辯護人對此亦不爭執（本
    院卷三三頁、五九頁背面），自有證據能力。
  (三)本件認定事實所引用之本件卷證所有證據（文書證據、物證
    ），檢察官、被告及辯護人於本院均未主張排除前開書證、
    物證之證據能力，且迄於本院言詞辯論終結前均未表示異議
    （同上本院卷），本院經審酌前開書證、物證並非公務員違
    背法定程序所取得，亦無刑事訴訟法第一百五十九條之四顯
    有不可信之情況，故上揭卷證證據（文書證據、物證），應
    有證據能力。
二、上揭犯罪事實，迭據被告於警詢、偵查、原審及本院審理時
    坦承不諱（偵卷一五、一六、一九、三八、三九頁，原審卷
    三九、四○、五五、五六頁、本院卷三一、三二、六三頁）
    ，並有臺灣板橋地方法院九十六年度聲搜字第二六一一號搜
    索票、自願受搜索同意書、臺北縣政府警察局土城分局搜索
    扣押筆錄、扣押物品目錄表及查獲之改造槍枝及子彈等扣案
    可資佐證（偵卷七至一二頁）。而上揭扣案之槍彈，經臺北
    縣政府警察局土城分局及本院函送內政部警政署刑事警察局
    以性能檢驗法、試射法及拆解法為鑑定結果：扣案如附表編
    號(一)、(二)所示之改造手槍二支（槍枝管制編號000000
    0000、0000000000，含彈匣二個），及附表
    編號(三)至(六)所示之子彈認具殺傷力一節（各該槍彈鑑定結果
    及具殺傷力之說明詳附表編號(一)至(六)所示），有該局九十六
    年七月十日刑鑑字第○九六○○九六四一八號槍彈鑑定書及
    九十七年二月二○日刑鑑字第○九七○○二二八九二號函各
    一件在卷足憑（偵卷五○至五六頁、本院卷三七至四○頁）
    ，被告及其辯護人對上載槍彈具殺傷力一節亦不爭執。綜上
    ，被告前揭持有改造手槍及子彈之自白核與事實相符，堪以
    採信。
三、至於被告及其辯護人於原審及本院雖辯稱被告應有自首減刑
    之適用云云。經查：
  (一)按刑法第六十二條所謂自首，係指犯人在其犯罪未發覺前，
    向該管公務員承認犯罪，而接受裁判而言。所謂發覺，非以
    有偵查犯罪職權之機關或人員確知其犯罪無誤為必要，而對
    於其發生嫌疑時，即得謂已發覺（最高法院九十四年度台上
    字第四三一號判決意旨參照）。如案已發覺，則被告縱有陳
    述自己犯罪之事實，亦祗可謂為自白，不能認為自首（最高
    法院八十六年度台上字第六六一七號判決意旨參照）。次按
    對於未發覺之罪自首而受裁判者，係指於有偵查犯罪職權之
    公務員知悉犯罪事實與犯罪之人之前，向該管公務員申告其
    犯罪事實，而受法律上之裁判而言。
  (二)查被告之辯護人雖為被告辯護稱：員警所持搜索票上所載受
    搜索人係王宗仁，並非被告，被告於員警查問時即主動交出
    扣案槍彈，應有槍砲彈藥刀械管制條例第十八條第一項自首
    減刑規定之適用等語。然查，證人即參與本案搜索之員警員
    於原審結證稱：「我們接獲線報說臺北縣板橋市○○路三二
    巷四十二號此地點有類似幫會，裡面有槍械，伊忘記線民有
    無明確說可能持有槍枝之對象，但是有說裡面有槍。伊進去
    搜索時外面沒有明顯招牌，伊按門鈴，是被告開門，我們進
    去時只有被告一人在場，我們有出示證件及搜索票，因為那
    是神壇，伊就請被告自己把槍械拿出來，他本來不要，伊忘
    記他怎麼說，但伊說神明很顯靈，神明也在看，你最好自己
    把槍拿出來，後來我們請他跟我們到房間裡，他的槍是放在
    上有衣服蓋著，他有指給我們看說在這裡，他有要把衣服
    掀開取槍，但槍有危險性我們不可能讓他自己拿，所以是我
    們自己去把槍取出來。被告一開始並沒有主動跟我們說槍械
    在哪裡，如果我們自己搜索應該也是可以查出來，當天槍枝
    確實放置位置是被告告訴我們的」等語（原審卷五二、五三
    頁），於本院結證：「我們獲知被告槍枝之來源是檢舉人於
    九十六年四月十三、四日已至土城分局製作檢舉筆錄而來，
    筆錄有記載該地點有類似幫派情況，並有槍械，因此向板橋
    地院聲請搜索票，有被駁回過，直到六月才去該處搜索。伊
    進入神壇只有被告一人在場，我們知道線民說過裡面有槍枝
    ，本來一開始被告不承認，被告開門時，伊叫同仁進來，看
    見被告在拜神，我們出示搜索票、證件，表明我們的身分，
    向被告說神明很靈驗，你若不拿出來，我們就要全部搜索，
    被告防衛心才鬆懈，到房間被告才指出藏放槍枝的地點，我
    們就將槍枝起出來」等語（本院卷六○、六一頁），可知員
    警於搜索本案地點前早因人檢舉而知悉該處之人有藏置槍械
    之犯罪情事，始向法院聲請核發搜索票，縱被告於員警實施
    搜索時有主動指出槍彈放置處所，已難謂符合對未發覺之罪
    而有接受裁判之行為，僅得認係自白而非自首，況依上揭證
    人所證被告態度軟化乃因員警之勸諭所致，並非自始即自動
    告知。至於本件搜索票所載對象雖為王宗仁，而非被告，惟
    員警既已懷疑該地點之人藏有槍枝，自不因搜索票列明之對
    象非被告即可憑認被告係自首。是辯護人辯護稱搜索票所載
    對象非被告，被告係自動將槍彈交予員警，符合自首要件云
    云，尚有誤會，被告及辯護人所辯自不足採信。末以被告之
    辯護人於本院雖聲請傳喚本件檢舉人（本院卷五○頁），然
    被告自始坦承確有收受「阿偉」交付之本案槍彈並因而查獲
    ，而依被告所述情節又不符自首，本件事證已明，本院認無
    傳喚調查之必要，併此敘明。綜上說明，本案事證明確，被
    告犯行堪以認定，應依法論科。
四、論罪理由：
    核被告所為，係犯槍砲彈藥刀械管制條例第八條第四項之未
    經許可，持有可發射子彈具有殺傷力之改造手槍罪及同條例
    第十二條第四項之未經許可，持有子彈罪。其未經許可持有
    槍彈。其未經許可持有槍彈，其持有之繼續，乃行為之繼續
    ，亦即一經持有槍彈，犯罪固即成立既遂，然至嗣後為警查
    獲時止（即九十六年六月二十二日）其繼續持有之行為始行
    終了。被告所犯前開未經許可，持有可發射子彈具有殺傷力
    之改造槍枝罪，及未經許可持有子彈罪，係一行為觸犯二罪
    名，為想像競合犯，應依刑法第五十五條之規定，從一重之
    槍砲彈藥刀械管制條例第八條第四項之未經許可，持有可發
    射子彈具有殺傷力之改造槍枝罪處斷。
五、原判決撤銷及科刑理由：
  (一)原審經審理結果，為被告論罪科刑之判決，固非全屬無見。
    惟查：原審將原判決附表編號(四)之扣案子彈三顆認均具殺傷
    力而為沒收之諭知；然本院將該三顆子彈再送鑑定結果，僅
    一顆擊發具殺傷力，其餘二顆均不具殺傷力（如附表編號(四)
    說明），該可擊發具殺傷力之子彈既經擊發即已失違禁物性
    質，另二顆子彈則不具殺傷力，原判決均以違禁物併為沒收
    之諭知，核與既存證據未符，均有未洽。被告仍執係自首為
    詞提起上訴雖無理由，惟原判決既有上揭之可議，仍屬無可
    維持，自應由本院將原判決予以撤銷改判。
  (二)爰審酌被告明知未經許可持有槍彈，危害人身安全、社會秩
    序至鉅，為國法所厲禁，其猶持有可發射子彈具有殺傷力之
    改造手槍及子彈，藐視公共規範，欠缺守法觀念，兼衡其素
    行、犯罪之動機、目的、手段、智識程度、犯罪後坦承犯行
    態度良好等一切情狀，量處如主文第二項所示之刑，並就罰
    金部分諭知易服勞役之折算標準，以示懲儆。
  (三)被告之選任辯護人另認被告應適用刑法第五十九條之規定酌
    減其刑，並為緩刑之宣告等語（原審卷三一頁，本院卷六三
    頁背面）。惟按刑法第五十九條之酌量減輕其刑，必於犯罪
    之情狀，在客觀上足以引起一般同情，認為即予宣告法定低
    度刑期，猶嫌過重者，始有其適用。至於被告無前科，素行
    端正，生長歷程堪憫等情狀，僅可為法定刑內從輕科刑之標
    準，不得據為酌量減輕之理由（最高法院五十一年台上字第
    八九九號判例意旨參照）。本件被告未經許可，持有具殺傷
    力之改造手槍及子彈，對他人生命、身體安全及整體社會治
    安之危害甚鉅，幸及時為警查獲，雖所生實害尚非嚴重，然
    惡性非輕，且查無在被告個人方面有何特殊之原因或環境客
    觀上足以引起一般人同情，衡情難認有何顯可堪憫恕之情狀
    。至被告坦承犯行，固可認犯罪後態度良好，然亦僅可供法
    院審酌被告法定刑度內從輕量刑之事項而已，況本院業已審
    酌被告素行及犯後態度等情狀如前載，自不得據為援引刑法
    第五十九條得酌量減輕之理由。末以，被告既經本院為上揭
    宣告之刑，自無緩刑之適用。是以被告及其辯護人為被告減
    輕其刑及緩刑宣告等之請求，均為無理由，併予敘明。
  (四)沒收部分：
  (1)扣案如附表編號(一)、(二)所示之改造手槍二支（槍枝管制編號
    0000000000、0000000000，含彈匣二
    個），及編號(五)所示之子彈七顆，均係違禁物，應依刑法第
    三十八條第一項第一款規定，不問屬於犯人與否，宣告沒收
    。至於編號(三)(四)(六)所示之子彈及編號(五)試射之子彈三顆，均
    經鑑定試射用罄，或已不具子彈效能或無殺傷力，均非屬違
    禁物，爰不併予宣告沒收。
  (2)如附表編號(七)(八)所示不具殺傷力之子彈，及編號(九)所示之彈
    殼一顆，均無證據顯示為供本案犯罪所用之物，爰不予宣告
    沒收，同予敘明。
據上論斷，應依刑事訴訟法第三百六十九條第一項前段、第三百
六十四條、第二百九十九條第一項前段，槍砲彈藥刀械管制條例
第八條第四項、第十二條第四項，刑法第十一條前段、第五十五
條、第四十二條第三項前段、第三十八條第一項第一款，判決如
主文。
本案經檢察官王壬貴到庭執行職務。
中    華    民    國    97    年    4    月  30    日
                  刑事第十八庭審判長法  官  吳鴻章
                                    法  官  周政達
                                    法  官  段景榕
以上正本證明與原本無異。
如不服本判決，應於收受送達後十日內向本院提出上訴書狀，其
未敘述上訴之理由者並得於提起上訴後十日內向本院補提理由書
（均須按他造當事人之人數附繕本）。
                                    書記官  陳靜姿
中    華    民    國    97    年    4    月  30    日
附錄：本案論罪科刑法條全文
槍砲彈藥刀械管制條例第八條
未經許可，製造、販賣或運輸鋼筆槍、瓦斯槍、麻醉槍、獵槍、
空氣槍或第四條第一項第一款所定其他可發射金屬或子彈具有殺
傷力之各式槍砲者，處無期徒刑或五年以上有期徒刑，併科新臺
幣一千萬元以下罰金。
未經許可，轉讓、出租或出借前項所列槍枝者，處五年以上有期
徒刑，併科新臺幣一千萬元以下罰金。
意圖供自己或他人犯罪之用，而犯前二項之罪者，處無期徒刑或
七年以上有期徒刑，併科新臺幣一千萬元以下罰金。
未經許可，持有、寄藏或意圖販賣而陳列第一項所列槍枝者，處
三年以上十年以下有期徒刑，併科新臺幣七百萬元以下罰金。
第一項至第三項之未遂犯罰之。
槍砲彈藥刀械管制條例第十二條
未經許可，製造、販賣或運輸子彈者，處一年以上七年以下有期
徒刑，併科新臺幣五百萬元以下罰金。
未經許可，轉讓、出租或出借子彈者，處六月以上五年以下有期
徒刑，併科新臺幣三百萬元以下罰金。
意圖供自己或他人犯罪之用，而犯前二項之罪者，處三年以上十
年以下有期徒刑，併科新臺幣七百萬元以下罰金。
未經許可，持有、寄藏或意圖販賣而陳列子彈者，處五年以下有
期徒刑，併科新臺幣三百萬元以下罰金。
第一項至第三項之未遂犯罰之。
附表：
┌──┬────────┬───┬──────────┬──────┐
│編號│ 扣 押 物 名 稱 │數 量 │鑑 定 結 果         │備      註  │
├──┼────────┼───┼──────────┼──────┤
│ (一) │改造手槍（槍枝管│一支  │認係改造手槍，由仿  │內政部警政署│
│    │制編號：一一○二│      │BERETTA廠八四型半自 │刑警察局九十│
│    │○二六二二九，含│      │動手槍製造之槍枝，換│六年七月十日│
│    │彈匣一個）      │      │裝土造金屬槍管而成，│刑鑑字第○九│
│    │                │      │擊發功能正常，可供擊│六○○九六四│
│    │                │      │發適用子彈使用，研判│一八號槍彈鑑│
│    │                │      │具殺傷力。          │定書        │
├──┼────────┼───┼──────────┼──────┤
│ (二) │改造手槍（槍枝管│一支  │認係改造手槍，由仿  │同上鑑定書  │
│    │制編號：一一○二│      │GLOCK廠二七型半自動 │            │
│    │○二六二三○，含│      │手槍製造之槍枝，換裝│            │
│    │彈匣一個）      │      │土造金屬槍管而成，擊│            │
│    │                │      │發功能正常，可供擊發│            │
│    │                │      │適用子彈使用，研判具│            │
│    │                │      │殺傷力。            │            │
├──┼────────┼───┼──────────┼──────┤
│ (三) │制式霰彈子彈    │一顆（│認係一二GAUGE制式霰 │同上鑑定書  │
│    │                │經試射│彈，經試射，可擊發，│            │
│    │                │用罄）│認具殺傷力。        │            │
├──┼────────┼───┼──────────┼──────┤
│ (四) │送鑑改造九○手槍│四顆（│認均係土造子彈，具直│內政部警政署│
│    │子彈            │均經試│徑九．○  ±○．五mm│刑事警察局九│
│    │                │射用罄│金屬彈頭，原採樣一顆│十六年七月十│
│    │                │）    │試射，可擊發，認具殺│日刑鑑字第○│
│    │                │      │傷力。餘三顆再經本院│九六○○九六│
│    │                │      │送鑑定試射，一顆可擊│四一八號槍彈│
│    │                │      │發，認具殺傷力；一顆│鑑定書及九十│
│    │                │      │雖可擊發，惟發射動能│七年二月二十│
│    │                │      │不足，認為不具殺傷力│日刑鑑字第○│
│    │                │      │；一顆，無法擊發，認│九七○○二二│
│    │                │      │不具殺傷力。        │八九二號函文│
├──┼────────┼───┼──────────┼──────┤
│ (五) │送鑑改造九○手槍│七顆（│認均係土造子彈，具直│內政部警政署│
│    │子彈            │原十顆│徑九．○ ±○．五mm │刑事警察局九│
│    │                │，經試│屬彈頭，採樣三顆試射│十六年七月十│
│    │                │射三顆│，二顆，可擊發，認具│日刑鑑字第○│
│    │                │用罄）│殺傷力；一顆，無法擊│九六○○九六│
│    │                │      │發，認不具殺傷力。  │四一八號槍彈│
│    │                │      │                    │鑑定書（起訴│
│    │                │      │                    │書誤載總數為│
│    │                │      │                    │九顆）      │
├──┼────────┼───┼──────────┼──────┤
│ (六) │送鑑改造九○手槍│一顆，│認係土造子彈，具直徑│同上鑑定書  │
│    │子彈            │（經試│八．七mm金屬彈頭，經│            │
│    │                │射用罄│試射，可擊發，認具殺│            │
│    │                │）    │傷力。              │            │
├──┼────────┼───┼──────────┼──────┤
│ (七) │送鑑改造九○手槍│六顆  │認均係土造子彈，具直│同上鑑定書  │
│    │子彈            │      │徑八．○ ±○．五mm │            │
│    │                │      │屬彈頭，採樣二顆試射│            │
│    │                │      │，雖可擊發，惟發射動│            │
│    │                │      │能不足，認不具殺傷力│            │
│    │                │      │。                  │            │
├──┼────────┼───┼──────────┼──────┤
│ (八) │送鑑改造九○手槍│四顆  │認均係金屬彈殼及直徑│同上鑑定書  │
│    │子彈            │      │八．○±○．五mm金彈│            │
│    │                │      │頭組合而成，經拆解檢│            │
│    │                │      │視，內不具底火、火藥│            │
│    │                │      │，認不具殺傷力。    │            │
├──┼────────┼───┼──────────┼──────┤
│ (九) │送鑑彈殼        │一顆  │認係土造金屬彈殼。  │同上鑑定書  │
└──┴────────┴───┴──────────┴──────┘


司法院資訊處製作；財團法人民間司法改革基金會備份。
